【裁判字號】    89,訴,1497
【裁判日期】    890803
【裁判案由】    殺人未遂
【裁判全文】
臺灣高雄地方法院刑事判決                        八十九年度訴字第一四九七號
    公  訴  人  臺灣高雄地方法院檢察署檢察官
    被      告  丙○○
    指定辯護人  本院公設辯護人  乙○○
右列被告因殺人未遂案件，經檢察官提起公訴（八十九年度偵字第一一八七一號），
本院判決如左：
    主  文
丙○○殺人未遂，累犯，處有期徒刑伍年肆月。
    事  實
一、丙○○前於民國八十四年間，因賭博案件，經法院判處有期徒刑四月，於八十四
    年八月二十九日易科罰金執行完畢。猶不知悔改，於八十九年五月二十九日晚上
    八時許，在高雄市○○區○○路一六五號八樓之三女友甲○○居處，因甲○○提
    出分手要求，而心生不滿，竟萌殺人之犯意，不發一語前往該屋廚房取出許秋燕
    （即甲○○之姊）所有之水果刀一把，隨即返回甲○○房間，將房門反鎖，甲○
    ○因側身坐於床沿，而未發現丙○○持刀、鎖門，並仍向丙○○聲稱：「你不講
    話就出去」等語，致丙○○極度不滿，更堅定其殺人犯意，明知其當時所持之前
    開水果刀係鋒利之銳器，竟突猛抓甲○○頭髮、頭往下壓，使甲○○面部朝下，
    而持前開水果刀猛刺甲○○左背部一刀，嗣因甲○○掙扎，又持刀猛刺甲○○顏
    面、前胸、右上背、右上肢、左下肢等多處共十餘刀，丙○○並喊叫：「給你死
    」等語，致甲○○受有左側氣血胸併皮下氣腫、顏面（十公分、一公分）、前胸
    （三公分、五公分、一公分、一公分）、背部（五公分、五公分）、右上肢（二
    ‧五公分、三公分）、左下肢（一‧五公分）多處切割傷、穿刺傷等傷害，且因
    用力過猛，上開水果刀竟因而折斷，嗣因許秋燕發覺該房間內有異聲，乃報警並
    通知其夫史斗魁，惟因房門上鎖無法開啟，待史斗魁拿鑰匙打開房門後，見丙○
    ○仍持上開水果刀揮砍甲○○，隨即將丙○○壓在床上，並奪下丙○○右手所持
    之水果刀，詎丙○○仍不罷手，又以左手緊抓甲○○胸口衣領，再以雙腿箝緊甲
    ○○，妨害史斗魁、許秋燕對甲○○之救護，終經史斗魁、許秋燕協力始將甲○
    ○送往高雄醫學院附設中和紀念醫院急救，進行插胸管及縫合手術，始倖免於死
    。
二、案經高雄市政府警察局三民第二分局移送臺灣高雄地方法院檢察署檢察官偵查起
    訴。
    理  由
一、訊之被告丙○○固坦承於右揭時、地因女友甲○○提出分手要求，而心生不滿，
    乃持上開水果刀一把刺傷甲○○之事實，惟矢口否認有殺人之犯行，辯稱：伊於
    案發當時，並未將房門反鎖，刺傷甲○○只是為了警告她，沒有殺害之意，所以
    只刺了甲○○二、三刀，其餘刀傷，應是甲○○反抗時所傷，也沒說要她死的話
    ，水果刀是誤刺窗檯才折斷的，且史斗魁進來後，伊就沒有再刺甲○○了，也沒
    有妨害甲○○送醫之意云云。經查：
  （一）右揭事實，業據被害人甲○○於偵審中堅稱：「八十九年五月二十九日他來
        我家，我心情不好，走入房間，他跟著我進入，我跟他說你以後，可不可以
        不要來找我，他都一直不講話，他一直要我到外面談，我很害怕，我不肯」
        、「沒有（發生激烈爭吵），他還問我要不要喝茶，我不回答，他嘻皮笑臉
        走出去，後來他進來，換他不講話，我跟他說不講話就出去，他就突然傾向
        我，抓住我的頭髮，我頭被壓著，所以他持刀往我背部刺下，那一刀很深導
        致我氣胸，我用手去擋刀，掙扎中他把我整個人提起來，再去撞牆」、「他
        一直喊『給妳死』、『給妳死』，我一直求他」（見偵查卷第二十二頁反面
        、第二十三頁）、「被告幾乎每天到我家，分手的事，我之前就講過很多次
        了，但我們都沒有吵架，是被告一直避談這個問題，我本來就打算分手，他
        八十九年五月二十九日下午八時並不是特別來找我談判，而是依往例來我家
        ，當時我們沒有吵架，我跟他提分手的問題，被告一直不講話，突然就到廚
        房拿水果刀回到我的房間，水果刀是許秋燕的，他拿刀子回房時，我是側身
        坐在床緣面對被告，當時我沒看到被告手上有拿刀子，他進來後都不講話，
        我也沒有看到被告是否有把門鎖上，我完全沒有碰到門，所以不知道他是否
        將門鎖上，他一直不講話，坐在角落床緣邊，我跟他講，如果不講話就出去
        ，他就站在我前面，從前面把我頭髮往前抓並下壓，我身體往前，他就拿刀
        從我前面刺我，並說要給我死，他是一直猛刺，我非常確定，他當時有講要
        給我死，後來情形，我不知道，我不知道他將水果刀折斷的事」（見本院八
        十九年七月二十日審判筆錄）等語綦詳，核與證人即被害人甲○○之姊夫史
        斗魁於警訊及偵審中證述：「丙○○於八十九年五月二十九日晚上八時左右
  到我現住處三民區○○路一六五號八樓之三找甲○○，平時都常來找她，今
        日也是和往常一樣沒有異樣」、「丙○○到我家就進入甲○○的房間，過了
        一會就聽見吵架聲音，後來從房間內傳出甲○○哀嚎聲，我就直接拿鑰匙將
        房門打開，我看見他們二人都倒臥在床上，我看見丙○○右手反握水果刀由
        上而下往甲○○的身上猛刺有三次，我看到這種情形就上前阻止，並奪取他
        所持的水果刀，並將他壓制在床上，然後叫我妻子迅速將甲○○送醫」（見
        警卷第五頁反面、第六頁）、「被告出來兩次，第一次開冰箱拿水，第二次
        我不知道他要做什麼，後來是我太太告訴我，裡面發生事情，我聽見哀嚎聲
        去開門，卻反鎖，我再拿鑰匙開門，打開之後，看到被告拿著已經斷掉的刀
        ，還刺甲○○三、四下，我看到馬上抓住他的手，讓刀子掉下來，他說叫我
        不要管，小萍今天既然要跟我分手，我就要讓她死，被告另一隻手仍緊抓住
        甲○○，她媽媽進來，把被告手撥開，他又改用腳夾住甲○○，因為救護車
        來了，他不讓我們救她，還追去」（見偵查卷第二十三頁）、「當天我與我
        太太在家，我太太是許秋燕，當時發現房間聲音奇怪，我去開門，發現門反
        鎖，所以我趕快去取鑰匙，打開門後，被告仍在刺甲○○」、「開門當時，
        我看到被告仍在刺甲○○，所以我就抓住被告的手，被告當時就說如果甲○
        ○要分手，就要給他死，感覺上是對著我們講的，我進去時，甲○○與被告
        是躺在床上，甲○○及被告均是側臥在床上，被告右手拿刀，當時甲○○有
        要搶刀子，但搶不到，我進去後，將被告壓成平躺，我壓住他持刀之手，才
        制止被告，被告當時另一手，抓住甲○○胸口衣領，纏住衣服，除了我之前
        陳述聽到的外，在我開門之前，有聽到哀號聲，其他沒有聽到」、「水果刀
        是我們家中平常使用的，當天我進去時，水果刀已折斷，在此之前刀子是完
        好的，當時我壓制被告時，被告除左手仍纏住甲○○外，兩腿仍夾住甲○○
        ，後來，我太太馬上打電話給他媽媽並報警叫救護車，當天，我岳母也在場
        」（見本院八十九年七月二十日審判筆錄）及證人丁○○於警訊證述：「我
        女兒甲○○於八十九年五月二十九日下午八時二十分左右在高雄竫三民區○
        ○路一六五號八樓之三，被丙○○持水果刀殺傷，並刺傷肺部，送高醫急救
      ，身體另有多處受傷」（見警卷第四頁反面）等情相符。且經被告於警訊及
        偵審中坦認：「我於八十九年五月二十九日晚上二十時左右，至高雄市○○
        區○○里○○路一六五號八樓之三，持一把水果刀，殺傷我女友甲○○‧‧
        ‧‧，當時我與甲○○在屋內房間，兩人在談論感情的問題，她提出要與我
        分手，並且以苛薄的言語激怒我，所以我就到廚房拿一把水果刀把他殺傷，
        而當時屋主史斗魁也就是甲○○的姊夫衝進來，把我攔下，並把我的刀子奪
        走，並把我壓制在床上，並叫救護車（甲○○姊姊）將她送高醫急救，而我
        也騎機車趕到高醫急診室」、「我平常都在十九時至二十時會買便當去給甲
        ○○吃，而今日我打電話給她，她說已經吃飽，而我一樣到她住處要向她拿
        書，而我進入房間之後，她就對我說叫我以後不要在去她家，並且她不願再
        與我一起，要與我分手，並且以很尖酸苛薄的話刺激我，並且說除非她死，
        否則不可能在一起生活，我很生氣，就跑到廚房拿出一把水果刀，又進入房
        間，她又對我大罵大叫，叫我把她殺死，我很生氣我就持刀往她背部刺一刀
        及手臂及身體，還有臉部亂砍、亂刺，而總共殺幾刀我就不清楚」（見警卷
        第二頁反面、第三頁）、「昨夜我自己去她住處找她，一進門，她進房就與
        我談分手之事，我就去她租處廚房拿水果刀，先刺她背面」（見偵查卷第九
        頁反面）、「甲○○是我女友，我不是去談判，我是固定每天七點多買飯去
        他住的地方陪他吃，那天，我只打算拿便當給他，順便拿他租的書，就要去
        上班，沒想到一到，他就跟我講要分手，講到最後，她說除非他死，否則不
        可能繼續在一起，而且還用話激我，我聽到很氣，後來他又跟我講，如果不
        講話就出去，我一氣之下，才跑到廚房拿他姊姊許秋燕家的水果刀，拿出後
        ，我又回到房間我坐在房間，當時我是側坐，他繼續講要分手的事，講到一
        半，我就拿刀出來，他見我拿刀出來，人就趴著，我手就按住他的頭部，持
        刀子刺他的背部‧‧‧‧確是他的姊夫進去奪下我的水果刀，水果刀被奪之
        後，我只有用腳夾甲○○，但那是因為他拉住我」（見本院八十九年七月四
        日訊問筆錄）等語甚明，足徵被告確於右揭時、地，因不滿被害人甲○○提
        出分手要求，而持上開水果刀刺殺甲○○十餘刀，嗣經證人史斗魁制止被告
        ，並與被害人之姊許秋燕將被害人送醫急救，始倖免於難。故被告辯稱伊於
        右揭時地並未將房門反鎖，且刺殺甲○○時並未說要讓甲○○死之語，而自
        證人史斗魁進入房間後，即未再刺殺甲○○云云，即無可採。
  （二）又水果刀係銳利之兇器，朝人身血肉之軀揮砍擊刺，若中要害即是致命，尤
        以人體之背、胸，有肺、心臟等重要臟器，自屬致命地方，此為一般人所知
        悉之事，被告自難諉為不知，其既明知上情，猶持水果刀揮砍被害人甲○○
        上開部位達十餘刀，已難謂其無致被害人於死之決意，況被害人因而受有左
        側氣血胸併皮下氣腫、顏面（十公分、一公分）、前胸（三公分、五公分、
        一公分、一公分）、背部（五公分、五公分）、右上肢（二‧五公分、三公
        分）、左下肢（一‧五公分）多處切割傷、穿刺傷等傷害，有高雄醫學大學
        附設中和紀念醫院（即高雄醫學院附設中和紀念醫院）八十九年五月三十日
        急診八九診字第八一五六－一號診斷證明書及高雄醫學院附設中和紀念醫院
        八十九年六月二日八九診字第六○五○號甲種診斷明書各一紙附卷可稽，而
        被害人因而住院近半個月等情，亦據被害人甲○○於本院審理時陳明在卷（
        見本院八十九年七月二十日審判筆錄），足見被害人當時受創甚重，又上開
        水果刀於被告持以刺殺被害人時折斷一節，亦經證人史斗魁於偵審中證述明
        確（見偵查卷第二十三頁、本院八十九年七月二十日審判筆錄），且有該折
        斷之水果刀扣案足資佐證，被告雖於本院審理時辯稱係因伊持刀刺甲○○時
        ，誤刺窗檯該刀才折斷云云（見本院八十九年七月四日訊問筆錄、八十九年
        七月二十日審判筆錄），惟被告於案發翌日接受檢察官訊問時已供承不知該
        刀為何折斷（見偵查卷第九頁反面），以當時為案發翌日，記憶尚新，猶不
        知為何折斷，自無嗣後反而憶起係誤刺窗檯所致，是被告此部分所辯不足採
        信，又該刀不論係被告刺殺被害人時折斷或縱認係誤刺窗檯而折斷，苟非被
        告當時用力甚猛，自不可能因此折斷，再者被告於事故當時，持刀刺殺被害
        人十餘刀之情，已據被告於警訊時供述：「‧‧‧‧，我很生氣我就持刀往
        她背部刺一刀及手臂及身體，還有臉部亂砍、亂刺，而總共殺幾刀我就不清
        楚」等語甚明（見警卷第二頁反面、第三頁），況證人史斗魁開門進入後猶
  見被告揮刀刺殺被害人三刀一節，已如前述，被告於本院審理時否認有持刀
        刺殺被害人十餘刀云云，自亦不足採信，而被告於刺殺被害人前特意將房門
        上鎖，又證人史斗魁開門進入後，猶見被告揮刀刺殺被害人三刀，足知被告
        之所以放棄殺害被害人甲○○係因證人史斗魁予以壓制、阻攔，被告殺害被
        害人甲○○犯意之堅，至為灼然，是被害人固未發生死亡結果，然此一結果
        ，係因外力阻攔及急時將被害人送醫急救得宜所致，並非來自於被告不具殺
        人犯意，從而，被告辯稱伊無殺害被害人之犯意云云，顯屬事後卸責之詞，
        洵不足採。另參以如卷附事故現場照片七幀所示之被害人遭被告刺傷後血流
        情形，且被告受證人史斗魁壓制並奪刀後，竟仍以手、腳制住被害人，妨害
        被害人送醫等情，亦據證人史斗魁證述在卷（見偵查卷第二十三頁、本院八
        十九年七月二十日審判筆錄），被告確有殺害被害人之犯意，彰彰明甚。本
        件事證明確，被告犯行洵堪認定。
二、被告明知持刀殺害甲○○，可能致使甲○○發生死亡之結果，嗣因證人史斗魁攔
    阻，並將甲○○送醫急救，始未發生甲○○死亡之結果，顯係障礙致未能得逞，
  核被告所為，係犯刑法第二百七十一條第二項、第一項之殺人未遂罪。查被告前
    於八十四年間，因賭博案件，經法院判處有期徒刑四月，於八十四年八月二十九
    日易科罰金執行完畢，有臺灣高等法院被告全國前案紀錄表及臺灣高雄地方法院
    檢察署刑案資料查註紀錄表各一件在卷可稽，其於五年之內，再犯本件最重本刑
    為有期徒刑以上之罪，為累犯，應依刑法第四十七條之規定加重其刑。又被告雖
    已著手殺人行為之實施，惟未生死亡之結果，為未遂犯，爰依刑法第二十六條前
    段之規定，按既遂犯之刑度減輕其刑。其同時有刑之加重及減輕事由時，應先加
    後減之。審酌被告本係被害人甲○○之男友，竟因被害人要求分手，即不念舊情
    ，而萌殺意，且持刀刺殺被害人，嚴重危害他人生命安全，顯係罔顧人命，惡性
    非輕，又案發迄今尚未賠償被害人損害，本應量以重刑，惟念其因感情受挫，一
    時衝動致罹本案罪刑，及犯後坦承部分犯行態度尚佳等一切情狀，量處如主文所
    示之刑。至被告犯罪所用之水果刀係被告在事故現場即被害人甲○○居處取得作
    為行兇之用，為被害人甲○○之姊許秋燕所有，已據被害人甲○○、證人史斗魁
    述明在卷，顯非被告所有，又不屬違禁物，爰不予宣告沒收，附此敘明。
據上論斷，應依刑事訴訟法第二百九十九條第一項前段，刑法第二百七十一條第二項
、第一項、第四十七條、第二十六條前段，判決如主文。
中    華    民    國      八十九      年      八      月       三       日
                                  臺灣高雄地方法院刑事庭
                                      法  官  李麗珠
右正本證明與原本無異。
如不服本判決，應於判決送達後十日內，向本院提出上訴狀。
                                      書記官  簡鴻雅
中    華    民    國      八十九      年      八      月       三       日
附錄本案判決論罪科刑法條：
刑法第二百七十一條第二項、第一項：
殺人者，處死刑、無期徒刑或十年以上有期徒刑。
前項之未遂犯罰之。


司法院資訊處製作；財團法人民間司法改革基金會備份。
